智慧財產及商業法院刑事判決  
110年度刑智上易字第43號
上訴人即被告  劉一董                                  


選任辯護人    李永裕律師   
              黃文欣律師   
              彭祐宸律師   
上列上訴人因違反商標法案件，不服臺灣臺北地方法院108年度
智易字第60號，中華民國110年4月13日第一審判決（起訴號案；
臺灣臺北地方檢察署107年度偵字25619號），提起上訴，本院判
決如下：
　　主  文
上訴駁回。
　　理  由
一、本案經本院審理結果，認原審以被告劉一董犯商標法第97條
    之非法販賣侵害商標權之商品罪，處有期徒刑5月，如易科
    罰金，以新臺幣（下同）1,000元折算壹日。扣案如原判決
    附表二、三所示之物均沒收。未扣案之犯罪所得新臺幣肆佰
    伍拾元沒收，於全部或一部不能沒收或不宜執行沒收時，追
    徵其價額，認事用法、量刑及沒收均無不當，應予維持，並
    引用第一審判決書記載之證據及理由（如附件）。
二、被告上訴意旨略以：
　　㈠原審法院所核發之搜索票，其應扣押物欄僅載為「有關涉
　　  嫌商標法案之相關證物」，核其記載失之空泛，違反概括
　　  搜索票禁止原則，故搜索扣押物品無證據能力。
　　㈡本案之搜索扣押是由日本人所執行，就是日本人自己從架
　　  上取片，自己將片子裝入箱子，依最高法院69年度台上字
　　  第2412號判決先例（被告及其辯護人載為「判例」），此
　　  一搜索扣押程序並不合法，原判決硬扯亂坳說日本人「僅
　　  係以協助者之身分幫助警方辨識」云云，完全是顛倒是
　　  非。
　　㈢日本人以詐術騙取我國司法人員，致使法院陷於錯誤而核
　　  發搜索票，自應認搜索扣押物品均無證據能力。
　　㈣原判決附表三不知如何製作而來，原審審理過程從來沒有
　　  調查哪個影片侵害哪個商標，原審竟然遽行判決，殊為率
　　  斷。
　　㈤商標法第97條之罪以明知之直接故意為構成要件，本案日
　　  本人先前均係以違反著作權法誣陷我國人民於罪，被告並
　　  不知悉日本人忽然改以商標法欲入我國人民於罪。
　　㈥系爭商標違反商標法第29條第1項第1 款、第30條第1項第
　　   6款、第7款、第8款之規定。
　　㈦被告販賣之光碟封面上沒有系爭商標，系爭商標縱於光碟
　　  播放時才顯現，並非為行銷目的而使用，亦不會有相關消
　　  費者混淆誤認之虞，故並非商標法第95條所稱之商品。又
　　  本案日本人均係基於蒐證之目的，在被告店內購買色情光
　　  碟，購買者並無購買之真意，故販賣者不能論以販賣既  
      遂，而商標法第97條之罪並無未遂犯之規定，因此被告等
　　  人就日本人蒐證所購買之色情光碟部分，無由成立商標法
　　  第97條前段之「明知他人所為之前二條商品而販賣」罪云
　　  云。
　三、經查:
　  ㈠本案搜索票之記載未違反概括搜索票禁止原則之適用，故
　　  搜索扣押物品有證據能力:
　　  按「搜索之目的在於發現被告或犯罪嫌疑人或犯罪證據之
      物件。搜索以及其後所為之拘捕或扣押等處分，係對於被
      搜索人之身體、住宅或財產等基本權之強制干預，故而發
      動實施搜索處分時應謹守法律設定之要件限制。刑事訴訟
      法第128條於90年1月12日修正公布、同年7月1日施行。不
      論新舊法，該條第1項均規定，『搜索，應用搜索票』，揭
      示令狀搜索之原則；同條第2項則明文列舉搜索票法定必
      要之應記載事項。其於修正前，應記載事項為『一、應搜
      索之被告或應扣押之物。二、應加搜索之處所、身體或物
      件。』修正後，規定應記載『一、案由。二、應搜索之被告
      、犯罪嫌疑人或應扣押之物。但被告或犯罪嫌疑人不明時
      ，得不予記載。三、應加搜索之處所、身體、物件或電磁
      紀錄。四、有效期間，逾期不得執行搜索及搜索後應將搜
      索票交還之意旨。』並就令狀搜索改採法官保留原則，於
      第3項修正規定『搜索票，由法官簽名』，及增訂搜索票之
      得記載事項。此據以規範搜索票之應記載事項者，即所謂
      『概括搜索票禁止原則』。其中尤以搜索票上
　　　之『應扣押物』以及『應搜索處所等』之任何一項，必須事先
      加以合理的具體特定與明示，方符明確界定搜索之對象與
      範圍之要求，以避免搜索扣押被濫用，而違反一般性搜索
      之禁止原則。所謂應扣押之物，指可為證據或得沒收
　　　之物（刑事訴訟法第133條第1項參照），不以於『有事實
      足認其存有者』為限，尚包括『一般經驗法則、邏輯演繹或
      歸納可得推衍其存有者』（如以違反著作權法案件之光碟
      燒錄重製類型為例，其應扣押之物，可記載為『與侵害著
      作權有關之光碟片、燒錄機、電腦、標籤、說明書、包裝
      等證物』）。搜索票應記載之事項如失之空泛，或祇為概
      括性之記載，違反合理明確性之要求，其應受如何之法律
      評價，是否導致搜索所得之證據不具證據能力之效果，則
      應依刑事訴訟法第158條之4之規定，視個案情節而為權衡
      審酌以資判斷之」（最高法院97年度台上字第1509號刑事
      判決意旨）。經查，刑事訴訟法第128條第2項明文列舉搜
      索票法定必要應記載事項，固有「概括搜索票禁止原則」
      。然扣押作為保全證據與保全沒收追徵之強制處分措施，
      本具有急迫與對搜索現場狀況、得扣押物難以完全事先精
      準預期之特性，是所謂應扣押物記載之合理明確性要求，
      當非謂需達於毫無遺漏之逐一列載程度始足當之。如已記
      載依現有事證、經驗法則或邏輯推理上可認為存有之物，
      縱同時搭配概括之應扣押物記載，仍得依所例示物件之性
      質、種類、存在方式等，配合本案據以搜索之犯罪嫌疑，
      推知概括記載之應扣押物所指涉之範圍，當已足適當節制
      執行機關之權利行使，以兼顧偵查效率並保障受處分人之
      權利，依此等搜索票所為之搜索、扣押，即無違法之虞。
      本案搜索票經原審法院法官審酌相關事證及情狀後，於應
      扣押物記載「有關涉嫌商標法案之相關證物」，並於搜索
      範圍詳載正確處所及具體搜索物件內容，包括「帳冊、電
      腦、違反商標法商品等證物」，客觀上已非完全空白之授
      權，而有相當程度依據卷存事證與經驗、倫理法則足推衍
      可能存在之物，當可謂已合理具體特定與明示應搜索對象
      及範圍。且警方執行搜索，亦未逾越搜索票上所記載之搜
      索範圍；被告於警方調查期間，並已於搜索票與調查筆錄
      上簽署，確認所查扣違反商標法之商品，均係自其所經營
      之「○○○○○」商店(即位於搜索票所示臺北市○○○○○○○○○○○
      處所)扣得（參107年度偵字第25619號卷第10頁第9至13行
      與第19頁）；搜索扣押筆錄並已明示，當時被告確有在場
      ，警方執行時已告知應扣押物詳如扣押物品目錄表，並付
      與扣押物收據等語，且由兩位執行員警於執行人處簽署（
      參上開偵卷第21至25頁）。所以，本院因此認為本案搜索
      票之記載未違反概括搜索票禁止原則之適用，故搜索扣押
      物品有證據能力。
　  ㈡本案之搜索扣押是由司法警察或司法警察官執行，核屬適
　　  法：
　　⒈本案涉嫌違反商標法之光碟物品眾多，其侵害告訴人之商
      標權利甚重，如一概以程序違反為由，否定其證據能力，
      而令被告可輕易逍遙法外，豈非置告訴人權益於不顧，顯
      違公平審判原則。是法院本可就個人基本人權及公共利益
      之均衡維護，依比例原則及法益權衡原則，予以客觀之權
      衡，而非一概以程序違法為由，否定其證據能力。(最高
      法院93年度台上字第664號判決先例意旨)，合先敘明。
　　⒉本案執行搜索扣押時所派員警到上開搜索處所執行時，告
      訴人雖有派人到場，惟僅是依執行員警指示、協助確認哪
      些物品為侵害其商標權之應扣押物，再依執行員警指示、
      協助將應扣押物裝箱而已，且因告訴人乃商標權利人，系
      爭光碟之封面或影片內容，是否確有仿冒告訴人之商標，
      本是告訴人方能辨認，因此執行員警請告訴人協助辨認，
      自甚合理，被告指摘本案均是告訴人執行云云，實有誤會
      ，本件搜索扣押過程並無違法之處。
　　㈢日本人未以詐術騙取法院核發搜索票：
　　  被告及其辯護人雖辯以：依據偵查報告所載告訴人公司所
      提出告訴狀記載被告所販賣之光碟「新絕對美少女」、「
      浜崎真緒」二部影片有侵害附表一編號8、10所示2商標權
      ，然實際上該二部影片封面根本沒印製上開商標，是告訴
      人公司係以詐騙方式使法院核發搜索票等語）。然查，上
      開2部影片係告訴人公司於107年8月23日、同年月31日自
      「○○○○○」所購入此情，被告於警詢中坦承不諱（見107年
      度偵字第25619號卷第11頁），而上開影片經播放後右上
      角印有如原審判決附表一編號11所示之商標，此有該光碟
      之截圖為證（見107年度偵字第25619號卷第74頁，被告雖
      爭執該影片內容對照截圖之證據能力，而原審法院亦不使
      用該截圖於證明被告之犯行，但該證據仍得作為彈劾被告
      辯解之彈劾證據）；且證人甲○○○證稱：因為當時告訴人
      公司到派出所報案時稱「○○○○○」也有販賣侵害如原審判
      決附表一編8、10這兩個商標的商品等語（見原審卷二第1
      7頁），由此可知告訴人公司已先行購得侵害如原審判決
      附表一所示部分商標權之商品，並以之為證據提供警方聲
      請搜索票，更向警方陳稱「○○○○○」店內另有侵害其他商
      標權之商品，則告訴人之舉並無向法院騙取搜索票之情事
      ，縱告訴人所出具書狀中就上開2盜版成人光碟所記載其
      侵害之商標權有誤，亦不影響被告有販售盜版成人光碟以
      侵害如原審判決附表一所示部分商標權之客觀犯行，被告
      及其辯護人以前詞置辯自不足採(見原審判決第7頁)。
 　 ㈣原判決附表三與起訴書附表二扣案光碟同一，且數量相   
     同：
　　  查扣案如原判決附表三所示1126片光碟與起訴書附表二扣
　　  案光碟同一，且數量相同，其差異在於原判決附表三係以
　　  原審判決附表一（原審判決附表三「侵害商標」欄均誤載
　　  為「附表」，其正確記載應為「附表一」）編號1至11商
　　  標為分類，起訴書附表二係以扣案光碟放置之「箱體編號
　　  」分類，且原審就原判決附表三所示光碟已提示予被告陳
　　  述意見，原審判決就此部分亦已說明被告所辯不足採之理
　　  由（原審判決第9至10頁）。是以，被告辯稱原判決附表
　　  三不知如何製作而來，原審審理過程從來沒有調查哪個影
　　  片侵害哪個商標云云，為無理由。
　  ㈤告訴人依其意思選擇以商標法或著作權法主張權利，核屬
　　  其訴訟權之適法行使，且並無通知被告之義務，是以，被
　　  告辯稱本案日本人先前均係以違反著作權法誣陷我國人民
　　  於罪，被告並不知悉日本人忽然改以商標法欲入我國人民
　　  於罪云云，不可採。而原審判決第11頁對於被告有商標法
　　  第97條之罪之直接故意乙節已論述甚明，被告於第二審猶
　　  否認有故意犯罪，為無理由。
　  ㈥系爭商標並未違反商標法第29條第1項第1 款、第30條第1
　　  項第6款、第7款、第8款之規定:
　　  原審判決第12至15頁對於系爭商標並未違反商標法第29條
　　  第1項第1 款、第30條第1項第6款、第7款、第8款之規定
　　  ，已敘明理由，核並無於法不合。被告另辯稱：「特定非
　　  營利活動法人知的財產振興協會」其名稱已表明係非營利
　　  組織，不從事商業行為，自無可能具有表彰自己營業商品
　　  之商標可言等語。然查，知的財產振興協會就如原審判決
　　  附表一編號11所示之商標經我國經濟部智慧財產局核准註
　　  冊，此有商標註冊證在卷可查（見偵卷第59頁），則其自
　　  然享有如原審判決附表一編號11所示之商標，與其名稱為
　　  何並無關係，被告僅以其名稱中含有「非營利活動」等字
　　  眼即認其並無享有商標權顯不可採。又被告辯稱其所販賣
　　  商品非商標法第95條之商品，自不得科以同法第97條罪責
　　  等語，惟審究被告販賣之商品係盜版光碟，播放時確有未
　　  經告訴人同意而使用與系爭商標相同之圖樣，而有致相關
　　  消費者混淆誤認之虞，核屬商標法第95條之商品。雖被告
　　  復辯稱盜版光碟之封面及光碟外觀上並無商標圖案，且販
　　  售者於交易過程中並未播放盜版光碟顯現商標圖案，則盜
　　  版光碟儲存內容雖有商標圖案，然消費者於交易過程無從
　　  自光碟外觀查知該盜版光碟中內含系爭商標圖案，當不會
　　  因此產生混淆而錯誤購買之結果，難謂販售者有何藉使相
　　  關消費大眾認識其為表彰商品之來源或出處俾得與他人商
　　  品相區隔之識別標幟之意思，並無利用光碟內容儲存商標
　　  圖案以追求經濟利益之交易使用，則該等盜版光碟客觀上
　　  無以供作行銷之用，販售者主觀上亦無以為供行銷之目的
　　  ，自不構成商標之使用，難謂該等盜版光碟係商標法第95
　　  條商品云云。惟按，「關於侵害微軟公司商標權部分，本
　　  件附表二之一扣案可讀取之光碟片一九五九片（扣除『新
　    魔鬼終結者3』」部分一片），其中編號一至二十四號、
　　  三十二號等遊戲光碟之外觀，似均有『XBOX』商標圖樣，
　　  而於此等光碟片置入XBOX遊戲主機執行時，螢幕主機亦當
　　  會顯示出『XBOX』商標之圖文，前後兩者似均有侵害微軟
　　  公司之商標權問題。原判決僅論後者之侵害商標權部分，
　　  置前者於不論，非無研求之餘地」(最高法院99年度台上
　　  字第3453號刑事判決意旨)，本案被告所販賣之光碟雖封
　　  面上無商標顯示，但該光碟播放時，螢幕主機會顯示出系
　　  爭商標之圖文，即有侵害系爭商標權，而該光碟上顯現系
　　  爭商標明顯為行銷目的而使用，則被告辯稱未販賣商標法
　　  第95條之商品，即非可採。
　  ㈦被告所為係犯商標法第97條前段之罪:
　　  按購買者係為取得犯罪證據而買受偽藥、仿冒品或盜版光
　　  碟，抑為供自己使用而買受上開物品，僅係目的之不同，
　　  並不影響買賣之成立，此與警察機關為便於查獲販賣偽藥
　　  、仿冒品或盜版光碟之人，而授意原無購買意思之人，向
　　  販賣之人購買上開物品，因購買之人自始無買受之真意，
　　  不能完成交易，而僅能論販賣之人犯未遂罪之情形，並不
　　  相同（最高法院98年度台上字第6477號判決意旨參照）。
　　  原審判決第15頁就被告所為係犯商標法第97條前段之罪已
　　  敘明:「本案告訴人公司之員工基於蒐證目的購得如附表
　　  二所示之成人光碟業如前述，依前揭說明縱係為取得被告
　　  犯罪證據之目的，然其非偵查犯罪之司法警察，實不影響
　　  雙方買賣之成立，故被告所為仍構成商標法第97條前段之
　　  非法販賣侵害商標權商品罪，並非僅能論以同條之意圖販
　　  賣而陳列侵害商標權商品罪。是核被告所為，係犯商標法
　　  第97條前段之非法販賣侵害商標權之商品罪」，其論述並
　　  未違法，且與最高法院上開判決意旨相符，故被告否認犯
　　  罪不可採。
　  ㈧綜上所述，被告上訴為無理由，應予駁回。
據上論結，應依智慧財產案件審理法第1條，刑事訴訟法第373條
、第368條，判決如主文。
本案經檢察官鄭少鈺提起公訴，檢察官高怡修於原審、檢察官鍾
鳳玲於第二審到庭執行職務。
中　　華　　民　　國　　110 　年　　10　　月　　28　　日
                      智慧財產第二庭
                        審判長法  官　汪漢卿
                              法  官　彭洪英
                              法  官　曾啓謀
　　　　　　　　　　　　　　
以上正本證明與原本無異。
不得上訴。
中　　華　　民　　國　　110 　年　　11　　月　　4　　日
　　　　　　　　　　　　　    書記官　丘若瑤

附錄論罪科刑法條全文
商標法第 97 條（罰則）
明知他人所為之前二條商品而販賣，或意圖販賣而持有、陳列、
輸出或輸入者，處 1 年以下有期徒刑、拘役或科或併科新臺幣
5 萬元以下罰金；透過電子媒體或網路方式為之者，亦同。